臺灣臺中地方法院民事判決
110年度沙簡字第151號
原      告  葉昌一  
訴訟代理人  吳念恒律師
被      告  葉恭    
訴訟代理人  葉清福  
            葉鎮菖  
上列當事人間請求拆屋還地事件，經本院於民國110年11月30日
言詞辯論終結，判決如下：
    主      文
被告應將坐落臺中市○○區○○段○○地號土地上如附圖所示編號A1部
分面積零點三七平方公尺之水塔、編號A2部分面積八十八點六二
平方公尺之樹木均移除，並將該部分土地返還予原告。
訴訟費用由被告負擔。
本判決得假執行。但被告如以新臺幣貳拾捌萬肆仟柒佰陸拾捌元
為原告預供擔保，得免為假執行。
    事實及理由
壹、程序方面：
    按不變更訴訟標的，而補充或更正事實上或法律上之陳述者
    ，非為訴之變更或追加，民事訴訟法第256 條定有明文。經
    查，原告起訴時，原聲明請求：被告應將坐落臺中市○○區○○
    段00地號土地（下稱系爭30地號土地）上面積約78平方公尺
    之樹木、水塔等地上物移除（位置及面積以實測為準），並
    將該部分土地返還予原告（見本院卷第15、97頁）。嗣後，
    原告依臺中市豐原地政事務所測量結果，乃於民國110年11
    月8日提出「民事準備狀」並聲明請求：被告應將坐落系爭3
    0地號土地上如臺中市豐原地政事務所土地複丈成果圖（複
    丈日期110年9月13日，即本判決附圖）所示編號A1部分面積
    0.37平方公尺之水塔、編號A2部分面積88.62平方公尺之樹
    木均移除，並將該部分土地返還予原告（見本院卷第195、2
    13、214頁）。核屬不變更訴訟標的，僅補充事實上之陳述
    ，合於前開規定，應予准許。
貳、實體方面：
一、原告主張：坐落臺中市○○區○○段00地號土地所有權（權利範
    圍全部，即系爭30地號土地），於104年7月15日以共有物分
    割為原因登記於原告名下，及其南側與被告所有坐落臺中市
    ○○區○○段00地號土地（下稱系爭31地號土地）相鄰，且被告
    設置水塔及種植樹木占用系爭30地號土地上如附圖所示編號
    A1部分面積0.37平方公尺、編號A2部分面積88.62平方公尺
    ，無正當權源，應屬無權占用，原告曾多次請求被告清除前
    開地上物，被告均置之不理，原告迫於無奈，僅得提起本件
    訴訟，為此爰依民法第767條規定，請求被告應將坐落系爭3
    0地號土地上如附圖所示編號A1部分面積0.37平方公尺之水
    塔、編號A2部分面積88.62平方公尺之樹木均移除，並將該
    部分土地返還予原告等語。並聲明：（一）被告應將坐落系
    爭30地號土地上如附圖所示編號A1部分面積0.37平方公尺之
    水塔、編號A2部分面積88.62平方公尺之樹木均移除，並將
    該部分土地返還予原告。（二）願供擔保，請准宣告假執行
    。
二、被告則以：（一）如附圖所示編號A1部分面積0.37平方公尺
    之水塔係被告在使用，及如附圖所示編號A2部分面積88.62
    平方公尺之樹木係由被告種植，且該等地上物均位在被告所
    有系爭31地號土地上。（二）兩造為兄弟關係，且本件土地
    於好幾十年前就已存在，嗣於110年間土地測量後，才發生
    問題，原告於該次土地測量後，要求被告返還土地。而被告
    要從這次測量結果來做以後的決定嗎？經過這次土地測量後
    ，被告就必須配合原告返還土地嗎？被告要確定以後不會再
    發生這種事等語資為抗辯。並聲明：原告之訴駁回。
三、本院之判斷：
（一）原告主張：坐落臺中市○○區○○段00地號土地所有權（權利
      範圍全部，即系爭30地號土地），於104年7月15日以共有
      物分割為原因登記於原告名下，及其南側與被告所有坐落
      臺中市○○區○○段00地號土地（即系爭31地號土地）相鄰等
      情，業據其提出與所述相符之土地登記謄本、地籍圖謄本
      為證（見本院卷第29、33、53、55頁），自堪信為真實。
（二）原告主張：被告設置水塔及種植樹木占用系爭30地號土地
      如附圖所示編號A1部分面積0.37平方公尺、編號A2部分面
      積88.62平方公尺等情，業經本院於110年9月13日會同兩
      造至系爭30地號土地現場勘驗明確，並囑託臺中市豐原地
      政事務所派員會同測量，有勘驗筆錄、現場照片及臺中市
      豐原地政事務所於110年10月22日以豐地二字第110000986
      3號函檢送土地複丈成果圖附卷可稽（見本院卷第117至16
      5頁、第183至185頁），自堪信為真實。
（三）按所有人對於無權占有或侵奪其所有物者，得請求返還之
      。對於妨害其所有權者，得請求除去之，民法第767條第1
      項前段及中段分別定有明文。經查，被告在系爭30地號土
      地上如附圖所示編號A1部分面積0.37平方公尺設置水塔，
      及在系爭30地號土地上如附圖所示編號A2部分面積88.62
      平方公尺種植樹木，而原告本於所有權人之權能，請求被
      告應將坐落系爭30地號土地上如附圖所示編號A1部分面積
      0.37平方公尺之水塔、編號A2部分面積88.62平方公尺之
      樹木均移除，並將該部分土地返還予原告，係為求回復其
      對於系爭30地號土地得自由使用、收益、處分之權利，被
      告既未能舉證證明其占有系爭30地號土地具有正當權源，
      自屬無權占用。從而，原告主張依民法第767條規定，請
      求被告應將坐落系爭30地號土地上如附圖所示編號A1部分
      面積0.37平方公尺之水塔、編號A2部分面積88.62平方公
      尺之樹木均移除，並將該部分土地返還予原告，為有理由
      ，應予准許。　　　
（四）綜上所述，原告依民法第767條第1項規定，請求被告應將
　　　坐落系爭30地號土地上如附圖所示編號A1部分面積0.37平
      方公尺之水塔、編號A2部分面積88.62平方公尺之樹木均
      移除，並將該部分土地返還予原告，為有理由，應予准許
      。
（五）本件事證已臻明確，兩造其餘之攻擊防禦方法及未經援用
      之證據，經本院斟酌後，認為均不足以影響本判決之結果
      ，自無逐一詳予論駁之必要，併此敘明。
四、本件判決係依民事訴訟法第427條第1項規定適用簡易訴訟程
    序，所為被告敗訴判決，應依民事訴訟法第389條第1項第3
    款規定，依職權宣告假執行，原告雖陳明願供擔保，請准宣
    告假執行，惟本院既已依職權宣告，即無再命原告提供擔保
    之必要，不另為准駁之諭知。另依民事訴訟法第392條第2項
    規定，本院依職權爰酌定相當之擔保金額，宣告被告預供擔
    保而免為假執行。　　
五、訴訟費用負擔之依據：民事訴訟法第78條。
中　　華　　民　　國　 110　　年　　12  　月　　29　　日
                  沙鹿簡易庭  法  官  賴秀雯
以上為正本係照原本作成。
如不服本判決，應於送達後二十日內，向本院提出上訴狀並表明
上訴理由，如於本判決宣示後送達前提起上訴者，應於判決送達
後二十日內補提上訴理由書（須附繕本）。如委任律師提起上訴
者，應一併繳納上訴審裁判費。
中　　華　　民　　國　 110　　年　 12  　月　 　29　　日
                              書記官  陳任鈞